最高法院刑事判決　　　　　　一○○年度台上字第三○○一號
上　訴　人　陳彥宏
上列上訴人因家庭暴力傷害致人於死案件，不服台灣高等法院台
中分院中華民國一○○年三月二十二日第二審判決（九十九年度
上訴字第二五四五號，起訴案號：台灣台中地方法院檢察署九十
九年度偵字第二○五四六號），提起上訴，本院判決如下：
    主  文
上訴駁回。
    理  由
按刑事訴訟法第三百七十七條規定，上訴於第三審法院，非以判
決違背法令為理由，不得為之。是提起第三審上訴，應以原判決
違背法令為理由，係屬法定要件。如果上訴理由書狀並未依據卷
內訴訟資料，具體指摘原判決不適用何種法則或如何適用不當，
或所指摘原判決違法情事，顯與法律規定得為第三審上訴理由之
違法情形，不相適合時，均應認其上訴為不合法律上之程式，予
以駁回。本件上訴人陳彥宏上訴意旨略稱：(一)、上訴人係因知悉
母親易亭宣於自己房間安裝監視器，於酒後失去理智之不知情之
情況下，動手傷及母親。原審就此未予調查，自有應於審判期日
調查之證據而未予調查之違法。(二)、上訴人係因酒後情緒失控，
一時失慮，致罹重典，非無憫恕之處。且上訴人已坦承犯行，饒
有悔意，態度甚佳，原審竟量處有期徒刑十二年之重刑，其量刑
裁量權之行使，不符比例及公平原則，並有失當之違誤等語。
惟查：證據之取捨、事實之認定，乃事實審法院職權行使之範圍
，事實審法院經調查證據之結果，本於確信，依自由心證之取捨
證據，苟其取捨，與經驗法則或論理法則無違，即不得任意指為
違法，而據為適法之第三審上訴理由。本件原判決認定上訴人有
原判決事實欄所載之家庭暴力傷害致人於死之犯行，因而維持第
一審為上訴人科刑之判決（處有期徒刑十二年）。係以：上訴人
之部分陳述、證人陳毅宏之證詞、台中市警察局第一分局處理相
驗案件初步調查暨報驗書、勘驗筆錄、職務報告、台中市警察局
第一分局搜索、扣押筆錄、扣押物品目錄表、現場照片、行政院
衛生署台中醫院民國九十九年八月三十日第0000000號、
九十九年九月一日第0000000號診斷證明書、台灣台中地
方法院檢察署相驗屍體證明書、法醫驗斷書、台中醫院病歷資料
、被害人易亭萱受傷情形照片等證據資料，為綜合之判斷。已詳
細敘述其所憑之證據及認定之理由，並就上訴人否認有傷害致人
於死犯行云云，其辯詞不可採之理由，予以指駁。所為論斷，俱
有卷存證據資料可資覆按，從形式上觀察，並無採證或認定事實
違背經驗法則或論理法則，或其他違背法令之情形。另查：(一)、
原判決已於理由貳、二、(二)內說明：「至被告（指上訴人，下同
）辯稱：於九十九年八月二十九日中午起即陸續飲用酒類至翌日
凌晨零時許，因酒醉而判斷力不足，而傷害其母親等語。本院審
酌被告返家後因懷疑被害人在其房間裝設監視器，並要求被害人
帶其前往監視器主機放置位置，並因而毆打被害人，且被告案發
後於警詢、偵訊及審理中，對於案發當時之經過情形，均能詳細
而清楚之回答，是本院認被告行為當時，其辨識行為違法或依其
辨識而行為之能力，並無因飲用酒類而有不能辨識或顯著降低之
情形，自無從依刑法第十九條規定減輕或免除其刑，併予敘明。
」等語（見原判決第八頁第十三至二十二行）。原審既已在判決
內說明其就案內所有證據本於調查所得心證，分別定其取捨而為
事實判斷之理由，屬原審採證認事之職權行使，上訴人或其辯護
人於原審復未請求就此部分再予調查（見原審卷第三十六、四十
八頁反面），自無調查未盡之違誤，不容上訴人任意指摘。(二)、
量刑之輕重，係屬事實審法院得依職權自由裁量之事項，量刑判
斷當否之準據，應就判決之整體觀察為綜合考量，不可摭拾其中
片段，遽予評斷，倘以被告之責任為基礎，說明審酌刑法第五十
七條所列事項而為刑之量定，若未逾越法定刑度，亦未濫用其權
限，即無違法。本件原審審酌上訴人與被害人易亭萱為母子關係
，平日共同生活，其本應克盡孝道共同和諧生活，不得忤逆父母
長輩，卻僅因懷疑被害人在其房間內裝設監視器，即與被害人發
生爭執，以徒手及持木製圓板凳毆擊被害人之頭部、臉部等處，
並致其死亡，嚴重違背人倫，所生危害甚巨，惡性重大，兼衡上
訴人之素行、智識程度（高中肄業），本案犯罪之動機、目的、
手段、造成被害人死亡等一切情狀，認第一審量處上訴人有期徒
刑十二年，並無違誤。所為論斷，既未逾越法律所規定之範圍，
或濫用其權限，核屬原審量刑職權之合法行使，上訴意旨指摘原
判決量刑失當，自屬無據。至刑法第五十九條之酌量減輕其刑，
必於犯罪之情狀，在客觀上足以引起一般人之同情，認為即予宣
告法定最低度刑，猶嫌過重者，始有其適用。被告犯罪之情狀是
否顯可憫恕，而得適用刑法第五十九條規定酌量減輕其刑，係實
體法上賦予法院得為自由裁量之事項，不得任意指摘為違法，以
為上訴第三審之理由。原判決亦於理由貳、二、(二)內敘明：「查
被害人易亭萱為被告（指上訴人，下同）之母，對被告有養育之
恩，被告卻僅因懷疑被害人在其房間內安裝監視器而與其發生爭
執，竟未顧慮其母年紀已長，及未尊重長輩之喜憂，以徒手及持
木製圓板凳毆擊母親之頭部，致其母親『頭部外傷合併顱骨骨折
』致『急性創傷性硬腦膜下出血』而死亡，難認其犯罪有何特殊
原因，而在客觀上足以引起一般同情，故認被告無刑法第五十九
條酌減其刑之適用，附此敘明。」等語（見原判決第八頁第六至
十三行）。既屬法院得為自由裁量之事項，非可據以指為原判決
違背法令之原因。綜上，本件上訴核與法律規定得為第三審上訴
理由之違法情形，不相適合。其上訴不合法律上之程式，應予駁
回。
據上論結，應依刑事訴訟法第三百九十五條前段，判決如主文。
中    華    民    國  一○○  年    六    月    八    日
                      最高法院刑事第三庭
                          審判長法官  陳  正  庸  
                                法官  林  秀  夫  
                                法官  林  瑞  斌  
                                法官  謝  靜  恒  
                                法官  吳  信  銘  
本件正本證明與原本無異
                                      書  記  官  
中    華    民    國  一○○  年    六    月   二十   日
                                                       s